【裁判字號】    98,簡上,182
【裁判日期】    980422
【裁判案由】    詐欺
【裁判全文】
臺灣桃園地方法院刑事判決             98年度簡上字第182號
上  訴  人  臺灣桃園地方法院檢察署檢察官
被      告  乙○○
上列上訴人因被告詐欺案件，不服本院於中華民國97年12月31日
所為之97年度桃簡字第2890號第一審簡易判決（聲請案號：臺灣
桃園地方法院檢察署97年度偵字第17472 號），提起上訴，本院
管轄之第二審合議庭判決如下：
    主  文
上訴駁回。
乙○○緩刑參年，並於緩刑期滿前壹年之前，應向被害人甲○○
支付新台幣壹萬元之損害賠償。
    事  實
一、本案經本院審理結果，認第一審以被告乙○○犯刑法第三十
    條第1 項前段、第339 條第1 項幫助連續詐欺取財之罪，處
    拘役50日，如易科罰金，以新臺幣1000元折算一日。原審判
    決之認事用法及量刑均無不當，應予維持，並引用第一審判
    決書記載之事實。
二、檢察官提起上訴意旨以：原審以被告乙○○幫助意圖為自己
    不法之所有，以詐術使人將本人之物交付，處拘役50日固非
    無見，惟被告提供帳戶給詐欺集團使用，使該集團成員得以
    隱身幕後坐享鉅額詐騙所得款項，讓執法人員難以追查渠等
    真實身份，助長詐騙歪風，且告訴人遭詐騙新台幣75000 元
    ，被告迄今未賠償分文，犯後並無悔意，原審僅科處拘役之
    刑，尚嫌過輕等語。
三、按法官於有罪判決中，究應如何量處罪刑，抑或是否宣告緩
    刑等，均為實體法賦予審理法官裁量之刑罰權事項，法官行
    使此項裁量權，自得依據個案情節，參諸刑法第五十七條所
    定各款犯罪情狀之規定，於該法定刑度範圍內，基於合義務
    性之裁量，量處被告罪刑；至是否為緩刑之宣告，亦應形式
    上審究是否符合刑法第七十四條所定前提要件，並實質上判
    斷被告所受之刑，是否有以暫不執行為適當之情形等要件。
    質言之，法官為此量刑或緩刑宣告之裁量權時，除不得逾越
    法定刑或法定要件外，尚應符合法規範之體系及目的，遵守
    一般有效之經驗及論理法則等法原則，亦即應兼顧裁量之外
    部及內部性，如非顯然有裁量逾越或裁量濫用之違法情事，
    自不得任意指摘為違法，此亦為最高法院歷年多起判例所宣
    示之原則（參見最高法院八十年台非字第四七三號判例、七
    十五年台上字第七０三三號判例、七十二年台上字第六六九
    六號判例、七十二年台上字第三六四七號判例等）。本院以
    為，量刑或緩刑宣告與否之裁量權，乃憲法所保障法官獨立
    審判之核心，法院行使此項裁量權，亦非得以任意或自由為
    之，仍應受一般法律原理原則之拘束，即仍須符合法律授權
    之目的、法律秩序之理念、國民法律感情及一般合法有效之
    慣例等規範，尤其應遵守比例原則及平等原則之意旨，否則
    即可能構成裁量濫用之違法（另參見最高法院八十六年度台
    上字第七六五五號判決）。亦即如非有裁量逾越或裁量濫用
    之明顯違法情事，自不得擅加指摘其違法或不當，即使上級
    法院對下級法院裁量權之審查，亦應同此標準，此不僅在保
    障法官不受任何制度外之不當干涉，更保障法官不受制度內
    的異質干涉，此方符憲法第八十條所宣示獨立審判之真義，
    附此敘明。
四、訊據被告對於上述事實坦承不諱，對於證人即被害人審判外
    陳述之證據能力亦不爭執，經核與證人之指證相符，被告犯
    行堪以認定。經查原審判決已審酌被告並無前科，及其犯罪
    動機、目的、犯罪手段、犯罪所生之損害，被告於犯罪後否
    認犯行等一切情狀，於法定刑五年以下有期徒刑、拘役或科
    或併科罰金之範圍內，量處被告拘役50日，並諭知易科罰金
    之折算標準，尚符憲法比例原則及平等原則之要求，原審刑
    罰裁量權之行使並無違法不當之處。上訴意旨認被告迄今未
    賠償分文，犯後並無悔意，原審僅科處拘役之刑，尚嫌過輕
    等語，顯無理由，原判決認事用法及量刑又無違法或不當之
    處，依法應予駁回。惟查被告前無犯罪之紀錄，更未受過有
    期徒刑以上刑之宣告，有臺灣高等法院被告前案紀錄表一件
    附卷可查，且被告於本院審判期間終能坦承犯行，且同意賠
    償被害人新台幣（以下同）5 萬元，已當庭賠償被害人4 萬
    元，餘款1 萬元同意繼續籌款賠償，此且經被害人同意，經
    載明筆錄在卷，本院認被告一時失慮觸犯本罪，咸信被告經
    此次刑之教訓，當知有所警惕，而無再犯之虞，原審簡易判
    決所宣告之刑，以暫不執行為適當，爰併諭知緩刑3 年，予
    被告自新之機會，並應於緩刑期滿前壹年之前，應向被害人
    甲○○支付壹萬元之損害賠償如主文所示。
據上論斷，應依刑事訴訟法第455 條之1 第3 項、第368 條、第
373 條，刑法第74條第1 項第1 款、第3款，判決如主文。
本案經檢察官黃怡菁到庭執行職務。
中    華    民    國    98    年    4    月    22    日
                  刑事第十庭審判長  法  官  江德民
                                    法  官  華奕超
                                    法  官  陳添喜
以上正本證明與原本無異。
不得上訴。
                                    書記官  劉玉梅
中    華    民    國    98    年    4     月    22    日
附論罪科刑依據之法條：
中華民國刑法第339條
（普通詐欺罪）
意圖為自己或第三人不法之所有，以詐術使人將本人或第三人之
物交付者，處5 年以下有期徒刑、拘役或科或併科1 千元以下罰
金。
以前項方法得財產上不法之利益或使第三人得之者，亦同。
前二項之未遂犯罰之。


司法院資訊處製作；財團法人民間司法改革基金會備份。
